【裁判字號】    90,交聲,407
【裁判日期】    900914
【裁判案由】    違反道路交通管理處罰條例聲明異議
【裁判全文】
臺灣臺北地方法院交通事件裁定                      九十年度交聲字第四０七號
    異議人即
    受處分人  甲○○
右列受處分人因違反道路交通管理處罰條例案件，對於台北市交通事件裁決所中華民
國九十年三月一日所為之處分（原處分案號：北市裁三字第裁二二－ＡＢＡ六０三八
一０號），聲明異議，本院裁定如左：
    主      文
原處分撤銷。
甲○○不罰。
    理      由
一、按法院受理交通事件，準用刑事訴訟法之規定，道路交通管理處罰條例（民國九
    十年一月十七日總統修正公之道路交通管理處罰條例部分條文，其施行日期依同
    條例第九十三條規定須由行政院以命令定之，而行政院係於九十年四月三日以台
    九十交字第０一九三一七號令發布修正後之該條例自九十年六月一日起施行，故
    以下所述及之本條例，如無特別註明，乃係修正生效後之新法，而於敘述上如係
    九十年一月十七日修正，同年六月一日生效施行前之該條例，則會在該條例下加
    註【舊法】以資辨明，惟本件以下所述及之道路交通管理處罰條例第八十九條規
    定並未在該條例於九十年一月十七日公布時，作任何之修正，故本件以下所稱之
    該條例第八十九條，即無區分新舊法之必要，先予敘明）第八十九條前段定有明
    文，是最高法院七十六年台上字第四九八六號判例「認定犯罪事實所憑之證據，
    雖不以直接證據為限，間接證據亦包括在內，然而無論直接證據或間接證據，其
    為訴訟上之證明，須於通常一般之人均不致有所懷疑，而得確信其為真實之程度
    者，始得據為有罪之認定，倘其證明尚未達到此一程度，而有合理之懷疑存在而
    無從使事實審法院得有罪之確信時，即應由法院為諭知被告無罪之判決。」所揭
    示刑事訴訟法上法院認定事實之最重要原則之一－即認定被告有罪，就該有罪事
    實不能有任何之合理懷疑存在（beyond the reasonable doubt）之原則於法院
    審理行為人違反道路交通管理處罰條例案件時，當有其適用，易言之，法院於審
    理行為人違反道路交通管理處罰條例案件，當踐行完畢調查證據之程序後，為事
    實之認定時，如就原處分機關所認定之行為人違規之事實仍有合理之訴訟上懷疑
    ，而無法百分之百確信行為人確有該當於道路交通管理處罰條例各該處罰條文之
    構成要件事實時，此際即應依訴訟上之待證事實「倘有懷疑，則從被告之利益作
    解釋」（in dubi opro reo）之證據法則，作對受處分人有利之認定。
二、本件原處分機關認受處分人即異議人甲○○於八十九年六月二十三日上午十時二
    十七分許，駕駛車號ＸＨ－四一七號貨櫃曳引車行經台北市松山區○○○路、市
    ○○道交岔路口時，為台北市政府警察局松山分局交通分隊（以下稱松山分局）
    員警李滄智攔停，並以受處分人駕駛該部汽車有未經許可進入管制區○○○道路
    交通管理處罰條例（舊法）第六十條第二項第三款「汽車駕駛人不遵守道路交通
    標誌、標線、號誌之指示者。」規定之行為掣單舉發，而因受處分人未依限到案
    ，原處分機關乃於九十年三月一日依前揭道路交通管理處罰條例第六十條第二項
    第三款、第六十三條第一項第一款、違反道路交通管理事件統一裁罰標準及處理
    細則第四十四條第一項之規定逕行裁處異議人罰鍰新台幣（以下同）一千八百元
    並予記違規點數一點。
三、訊據受處分人堅決否認有任何違反道路交通管理處罰條例前揭規定之行為，辯稱
    ：我是搬家公司之員工，被舉發當日我是開一台ＡＰ－０三六號之貨車正在搬家
    ，怎麼可能會去開貨櫃車，而且我只有大客車駕駛執照，並不會開貨櫃車，如果
    我有被警察攔下來，警察一定會開我無照駕駛之罰單等語，經查：
    受處分人辯稱松山分局員警李滄智對其舉發當日，其係駕駛車號ＡＰ－０三六號
    之貨車作搬家工作乙節，業據其提出記載八十九年六月二十三日上午九時其駕駛
    該部車號汽車自台北市○○○路七三號十二樓搬家至台北市○○路○段三七六號
    十一樓之托運簽單影本一紙附本院卷可稽，由該張托運簽單之記載，受處分人辯
    稱其在員警舉發當日並未駕駛任何之貨櫃車應可堪採信，而舉發員警李滄智於本
    院九十年五月二十三日調查時供明其並沒辦法確定當日在庭之受處分人即為舉發
    當日所攔停之人（當日訊問筆錄參照），且本件李滄智警員舉發當時係以掌上型
    電腦開單告發，並無任何之存根聯（本院卷內松山分局九十年七月三日之函文參
    照），本院亦無從查證李滄智警員舉發當日究竟是憑何人之身分證件或其他證件
    登載在舉發通知單上，因此本件受處分人既已提出不在場證明，又無其他積極證
    據足以證明受處分人即為舉發員警所攔停之人，依前揭訴訟上之待證事實「倘有
    懷疑，則從被告之利益作解釋」（in dubi opro reo）之證據法則，自應作對受
    處分人有利之認定，認其所為上開辯解為屬可採。
四、綜上所述，原處分機關所認定受處分人有前開違反道路交通管理處罰條例之違規
    事實，因本件受處分人已提出不在場證明，又無其他積極證據足以證明受處分人
    即為舉發員警所攔停之人，自應作對受處分人有利之認定，原處分機關不察，遽
    對受處分人為前開裁決，即難認為允當，應認受處分人之異議為有理由，自應由
    本院將原處分撤銷，改諭知受處分人不罰，以資適法。
據上論斷，應依道路交通案件處理辦法第二十條前段，裁定如主文。
中      華      民      國  九十      年      九      月     十四     日
                                      臺灣臺北地方法院交通法庭
                                          法  官  葉  建  廷
右正本證明與原本無異。
如不服本裁定，應於裁定送達後五日內向本院提出抗告狀。
                                          書記官  許  婉  如
中      華      民      國    九十      年      九      月     十四     日


司法院資訊處製作；財團法人民間司法改革基金會備份。
